臺灣桃園地方法院行政訴訟判決　
111年度交字第155號
原      告  張世明  

被      告  桃園市政府交通事件裁決處
                      設桃園市○○區○○路00號7至8樓
代  表  人  張丞邦    住同上
訴訟代理人  黃一鳴律師
上列當事人間交通裁決事件，原告不服被告民國111年3月29日桃
交裁罰字第58-DG0000000號裁決，提起行政訴訟，本院判決如下
：
    主  文
原告之訴駁回。
訴訟費用新臺幣參佰元由原告負擔。
    事實及理由
壹、程序部分
一、本件原告不服被告於民國111年3月29日以桃交裁罰字第58-D
    G0000000號裁決書（下稱原處分）所為之裁決，向本院提起
    撤銷訴訟，依兩造書狀所述各節及卷內資料所示，本件事證
    已臻明確，本院認無經言詞辯論之必要，爰依行政訴訟法第
    237條之7之規定，不經言詞辯論而為判決。
貳、實體部分
一、事實概要：原告於111年2月14日19時29分許，駕駛車牌號碼
    0000-00號自用小客車（下稱系爭車輛），行經桃園市蘆竹
    區南山路3段與同路段17巷交岔路口時，面對圓形紅燈號誌
    仍超越停止線進入路口枕木形行人穿越道始停止，因有闖紅
    燈之違規行為，為桃園市政府警察局蘆竹分局（下稱舉發機
    關）南崁派出所員警攔查，惟其不待完成舉發即擅自離去，
    員警乃以111年2月15日桃警局交字第DG0000000號舉發違反
    道路交通管理事件通知單逕行舉發其違反道路交通管理處罰
    條例（下稱道交條例）第53條第1項規定，並載明應於111年
    4月1日前到案。嗣原告於111年2月22日到案陳述意見，被告
    於111年3月29日仍認其上開時、地有「駕車行經有燈光號誌
    管制之交岔路口闖紅燈」之違規事實，乃依道交條例第53條
    第1項規定，以原處分裁處原告罰鍰新臺幣（下同）2,700元
    ，並記違規點數3點，原處分於111年4月8日送達予原告。原
    告不服原處分，於111年4月11日向本院提起本件行政訴訟。
二、原告起訴主張：原告當時開在內線車道，號誌突然轉為黃燈
    ，緊急煞車停在白線上，另外一部車輛闖紅燈反而沒事等語
    。並聲明：原處分撤銷。
三、被告則以：
  ㈠按道交條例第4條第2項規定：「駕駛人駕駛車輛、大眾捷運
    系統車輛或行人在道路上，應遵守道路交通標誌、標線、號
    誌之指示、警告、禁制規定，並服從執行交通勤務之警察或
    依法令執行指揮交通及交通稽查任務人員之指揮。」、第7
    條之2第1項第1款規定：「汽車駕駛人之行為有下列情形之
    一，當場不能或不宜攔截製單舉發者，得逕行舉發：一、闖
    紅燈或平交道。」、第53條第1項規定：「汽車駕駛人，行
    經有燈光號誌管制之交岔路口闖紅燈者，處新臺幣一千八百
    元以上五千四百元以下罰鍰。」、第63條第1項第3款規定略
    以：「汽車駕駛人有下列各款所列條款之一者，除依原條款
    處罰鍰外，並予記點：三、有…第五十三條…情形之一者，各
    記違規點數三點。」。復按道路交通安全規則第102條第1項
    第1款規定：「汽車行駛至交岔路口，其行進、轉彎，應依
    下列規定：應遵守燈光號誌或交通指揮人員之指揮，遇有
    交通指揮人員指揮與燈光號誌並用時，以交通指揮人員之指
    揮為準。」、道路交通標誌標線號誌設置規則第170條第1項
    前段規定：「停止線，用以指示行駛車輛停止之界限，車輛
    停止時，其前懸部分不得伸越該線」、第206條第1項第5款
    第1目規定：「行車管制號誌各燈號顯示之意義如左：五、
    圓形紅燈㈠車輛面對圓形紅燈表示禁止通行，不得超越停止
    線或進入路口。」。為促使駕駛人回歸於對標線之認知，同
    時兼顧執法技術層面與大眾接受程度，茲將面對圓形紅燈時
    超越停止線或闖紅燈之認定敘述如后提供參考：㈠車輛面對
    圓形紅燈時仍逕予穿越路口至銜接路段，含左轉、直行、迴
    轉及右轉（依箭頭綠燈允許行駛者除外）即視為闖紅燈之行
    為。㈡有繪設路口範圍者：車輛無視於紅燈警示，有穿越路
    口之意圖，而車身已伸入路口範圍亦視同闖紅燈；若僅伸越
    停止線而未達路口範圍者，則視為不遵守標線指示（可以道
    路交通管理處罰條例第六十條第三項之規定處分之）。㈢無
    繪設路口範圍者：以車輛無視於紅燈號誌，而有穿越路口之
    企圖，其車身並已伸越停止線並足以妨害其他方向人（若有
    行人穿越道）、車通行者亦以闖紅燈論處；若僅車身伸越停
    止線則以不遵守標線指示視之。㈣目前交岔路口已繪設網狀
    黃線區者暫以該範圍視作路口，未繪設者請公路主管機關依
    內政部警政署六十五年二月十六日警署交字第００二四九號函
    之規定視路況車況繪設路口範圍。㈤另路口設有照相設施者
    並請有關單位依會議結論之認定標準配合調整以更能明確認
    定(參照交通部82年4月22日交路字第009811號函)。
  ㈡依舉發機關111年3月11日蘆警分交字第1110006311號函略以
    ：「…經檢視路口監錄影像(如附件)，旨揭自小客車於本轄
    蘆竹區南山路三段往桃園方向行駛，駛至南山路三段與南山
    路三段17巷交岔路口時，影像中可見該路口號誌於影像時間
    19時29分53秒即轉換成紅燈，然旨揭車輛係於2秒(19時29分
    55秒)後方駛近路口停止線，且無視該路口南山路三段上之
    號誌為紅燈，仍逕自超越停止線進入路口停等於行人穿越道
    上，復勘察陳述人自行提供之行車紀錄影像亦與路口監錄影
    像相符，違規事時至臻明確，適本分局員警於後方目擊違規
    過程，即予以攔查並依『駕車行經有燈光號誌管制之交岔路
    口闖紅燈』以第DG0000000號通知單予以舉發核無違誤…」。
    依採證光碟內容，於影片(檔名：(租10701)南山路三段17巷
    口-1.南山路三段17巷口全景(全)-00000000-000000)時間02
    /14/2022 19：29：53時，路口燈光號誌轉為紅燈，系爭車
    輛尚未駛至停止線，而於19：29：55時，系爭車輛於路口燈
    光號誌仍為紅燈逕自超越停止線停於行人穿越道上。依前述
    ，車身於紅燈時伸越停止線並足以妨害其他方向人（若有行
    人穿越道）、車通行者亦以闖紅燈論處，準此系爭車輛確有
    「駕車行經有燈光號誌管制之交岔路口闖紅燈」之違規行為
    甚明。
  ㈢按汽車行駛時，駕駛人應注意車前狀況，並隨時採取必要之
    安全措施，道路交通安全規則第94條第3 項定有明文。又圓
    形黃燈用以警告車輛駕駛人及行人，表示紅色燈號即將顯示
    ，屆時將失去通行路權；而圓形紅燈表示車輛禁止通行，不
    得超越停止線或進入路口，道路交通標誌標線號誌設置規則
    第206條第4款、第5款分別定有明文。而於綠燈及紅燈間之
    所以設置固定秒數之警示黃燈以為緩衝，乃考量道路交通處
    於動態流通之狀態，基於其本身物理上之特質，為達維護道
    路交通安全之本旨，且為免車身於綠燈過線時，突然轉為紅
    燈，而導致駕駛人反變成闖紅燈之不合理結果，是駕駛人如
    在進入路口前見綠燈轉為黃燈時，應即時減速隨時作「停車
    準備」，而非「搶黃燈」加速前進，以免闖越紅燈，待復轉
    為綠燈時，始能繼續行進。又道路交通標誌、標線、號誌，
    係交通主管機關依道路交通狀況及用路人之需要而依法設置
    ，故駕駛人有遵守標誌、標線、號誌指示之義務，駕駛人不
    得僅憑其個人認知或價值判斷，或主觀認為其行為不致影響
    交通秩序、安全，而任意決定不予遵守，否則將使交通秩序
    大亂，非但影響道路交通安全及用路人權益，亦將使道路交
    通標誌、標線、號誌形同虛設。而道路設置之標誌，係作為
    管制交通及維護用路人安全極為重要之交通標誌，駕駛人應
    予遵守 。
  ㈣至原告所稱另一部車闖紅燈巡邏車在後面不捉闖紅燈云云，
    按憲法之平等原則要求行政機關對於事物本質上相同之事件
    作相同處理，乃形成行政自我拘束，惟憲法之平等原則係指
    合法之平等，不包含違法之平等（參照最高行政法院93年判
    字第1392號判例）；行政行為，非有正當理由，不得為差別
    待遇，行政程序法第6條定有明文，此即行政法上之平等原
    則。然行政機關若怠於行使權限，致使人民因個案違法狀態
    未排除而獲得利益時，該利益並非法律所應保護之利益，因
    此其他人民不能要求行政機關比照該違法案例授予利益，亦
    即人民不得主張「不法之平等」（參照最高行政法院92年度
    判字第275 號判決）。系爭車輛因有「駕車行經有燈光號誌
    管制之交岔路口闖紅燈」之情，該當道交條例第53條第1項
    規定所定要件。 原處分並無違誤等語置辯。並聲明：原告
    之訴駁回。
四、本院之判斷：
  ㈠按汽車駕駛人，行經有燈光號誌管制之交岔路口闖紅燈者，
    處1,800元以上5,400元以下罰鍰；汽車駕駛人有第53條情形
    者，除依原條款處罰鍰外，並予記違規點數3點，道交條例
    第53條第1項、第63條第1項第3款分別定有明文。次按停止
    線，用以指示行駛車輛停止之界限，車輛停止時，其前懸部
    分不得伸越該線；行車管制號誌圓形紅燈之意義，係指車輛
    面對圓形紅燈表示禁止通行，不得超越停止線或進入路口，
    道路交通標誌標線號誌設置規則第170條第1項前段、第206 
    條第5款第1目規定甚明。又按交通部82年4月22日交路字第
    009811號函釋意旨認為：「為促使駕駛人回歸於對標線之認
    知，同時兼顧執法技術層面與大眾接受程度，茲將面對圓形
    紅燈時超越停止線或闖紅燈之認定敘述如後提供參考：⑴車
    輛面對圓形紅燈時仍逕予穿越路口至銜接路段，含左轉、直
    行、迴轉及右轉（依箭頭綠燈允許行駛者除外）即視為闖紅
    燈之行為。⑵有繪設路口範圍者：車輛無視於紅燈警示，有
    穿越路口之意圖，而車身已伸入路口範圍亦視同闖紅燈；若
    僅伸越停止線而未達路口範圍者，則視為不遵守標線指示（
    可以道交條例第60條第2項第3款之規定處分之）。⑶無繪設
    路口範圍者：以車輛無視於紅燈號誌，而有穿越路口之企圖
    ，其車身並已伸越停止線並足以妨害其他方向人（若有行人
    穿越道）、車通行者亦以闖紅燈論處；若僅車身伸越停止線
    則以不遵守標線指示視之。⑷目前交岔路口已繪設網狀黃線
    區者暫以該範圍視作路口，未繪設者請公路主管機關依內政
    部警政署65年2月16日警署交字第00249號函之規定，視路況
    車況繪設路口範圍。⑸另路口設有照相設施者並請有關單位
    依會議結論之認定標準配合調整以更能明確認定」，上開函
    釋內容，除紅燈右轉部份，因道交條例於94年12月28日修正
    增訂第53條第2項規定，而不再視為同條第1項規定之闖紅燈
    外，其餘關於闖紅燈之認定標準，經核與該條例第53條第1
    項規定意旨無違，本院自得予以酌適用。又上開法條之規範
    目的，無非係要求車輛面對圓形紅燈號誌時，應停止前進，
    不得進入路口，意使該路口內之車輛淨空，以便與該道路交
    岔之他側道路用路人，可依號誌指示放心進入路口通行，以
    維護應有之交通秩序與安全，並期藉上開罰責收阻嚇及警告
    之效。
  ㈡經查，本院依職權勘驗卷附採證光碟之結果略以：
  ⒈(租10701)南山路三段17巷口-1.南山路三段17巷口全景(全)-
    00000000-000000.mp4：影像為路口上方固定式監視器畫面
    ，日期為「02/14/2022」。於「19：29：50」時，畫面上方
    內側車道有小客車（下稱系爭車輛）往路口直行，此時路口
    號誌由圓形綠燈變為圓形黃燈，而系爭車輛並未明顯減速。
    於「19：29：53」時，路口號誌變換為圓形紅燈，此時系爭
    車輛開始減速，其後方並無其他車輛跟隨，距離停止線仍有
    約15公尺之距離。於「19：29：57」時，系爭車輛超越停止
    線後在路口枕木形行人穿越道上才完全停止，隨後一部警備
    車自中線車道變換至內側車道，行駛至系爭車輛後方之停止
    線處。於「19：30：26」時，號誌變換為圓形綠燈，系爭車
    輛即起步通過路口，警備車亦尾隨在後。
  ⒉8633-FQ-陳述人佐證資料.avi：影像為系爭車輛行車紀錄器
    畫面，日期為「2022/02/14」，系爭車輛於內側車道直行。
    於「19：29：53」時，前方路口號誌由圓形綠燈變為圓形黃
    燈，系爭車輛距離路口約仍有50公尺，惟尚未減速。於「19
    ：29：56」時，路口號誌變換為圓形紅燈，此時系爭車輛開
    始減速，距離停止線仍有約15公尺之距離。於「19：30：00
    」時，系爭車輛超越停止線後在路口枕木形行人穿越道上才
    完全停止。於「19：30：28」時，號誌變換為圓形綠燈，系
    爭車輛即起步通過路口持續直行。於「19：31：15」時，系
    爭車輛在某處路口左轉，並於左轉後即在路口轉角之超商前
    靠邊停車。
  ⒊8633-FQ\2022_0214_193233_482.MP4：影像為員警密錄器畫
    面，日期為「2022/02/14」，員警在路口轉角超商前對一名
    男子盤查，並告知在路口超越停止線停在斑馬線上，要進行
    舉發。男子質疑有哪一輛車不超越停止線，看到紅燈就只能
    煞車，要舉發就舉發，趕著上班不會簽收。於「19：33：42
    」時，男子進入系爭車輛駕駛座，員警質問是要不服稽查取
    締逃逸嗎？男子只表示要去上班，隨即駕車駛離，並可見系
    爭車輛之車牌號碼為「8633-FQ」。員警並未嚴令阻止離去
    ，只說起步要打方向燈。
  ⒋上開勘驗內容，業經本院製作勘驗筆錄並函達兩造命表示意
    見在卷可參（見本院卷第59至69頁) ，且與卷附擷取照片之
    畫面相符（見本院卷第38至39頁）。
  ㈢依勘驗結果所呈，可見系爭車輛於路口圓形紅燈號誌亮起後
    未依規定停止，並超越停止線行駛至路口枕木形行人穿越道
    上，是難認原告僅為超越停止線之違規。況停止線僅係用以
    指示行駛車輛停止之界限，車輛停止時，其前懸部分不得伸
    越該線（參照道路交通標誌標線號誌設置規則第170條第1項
    前段）。可知車輛於到達停止線前如其行向之路口號誌為紅
    燈時，即應予停止，且其前懸部分不得伸越該停止線，苟於
    號誌為綠燈時固已通過停止線，然若於其尚未完成穿越路口
    至銜接路段（含左轉、直行、迴轉）時所面對之行向號誌已
    轉換為紅燈時，依客觀情況如其尚未進入路口且立即停止並
    無困難或影響其他用路人之行進路線時，自不得無視該紅燈
    號誌，僅執其係於非紅燈時已通過停止線，而仍繼續往前行
    駛而穿越路口至銜接路段（含左轉、直行、迴轉）。而系爭
    車輛於所面對之路口號誌轉換為圓形紅燈後，根本尚未到達
    停止線，且尚距離15公尺左右，遑論停止線前方之行人穿越
    道。系爭車輛顯無困難或影響其他用路人之行進路線，依法
    自應立即停止而非繼續行駛而進入路口範圍之行人穿越道上
    。是系爭車輛確有「車輛面對圓形紅燈而進入路口」之「闖
    紅燈」行為無訛。故原告上開主張，顯係卸責之詞，不足採
    信。
  ㈣末查，原告另主張有另一車輛闖紅燈員警未為攔檢云云。惟
    查，原告主張縱令屬實，然按，憲法之平等原則要求行政機
    關對於事物本質上相同之事件作相同處理，乃形成行政自我
    拘束，惟憲法之平等原則係指合法之平等，不包含違法之平
    等（最高行政法院93年判字第1392號判例意旨參照）；而行
    政行為，非有正當理由，不得為差別待遇，行政程序法第6 
    條固有明文，此即行政法上之平等原則。然行政機關若怠於
    行使權限，致使人民因個案違法狀態未排除而獲得利益時，
    該利益並非法律所應保護之利益，因此其他人民不能要求行
    政機關比照該違法案例授予利益，亦即人民不得主張「不法
    之平等」，最高行政法院92年度判字第275號判決意旨亦闡
    釋甚明，是縱果真其他車輛有違規行為，而未經員警攔查、
    舉發並裁處，亦與原告自身所為之違規行為無涉，原告亦不
    得執此主張「不法之平等」而要求比照辦理，藉此免除本件
    違規事實而應負之罰責。是原告此部分之主張，自不影響本
    件舉發及裁處之合法性。
五、綜上所述，原告於事實概要欄所載時、地，面對圓形紅燈號
    誌，仍超越停止線進入路口，自有行經有燈光號誌管制之交
    岔路口闖紅燈之情事。從而，被告依道交條例第53條第1 項
    、第63條第1項第3款（原處分漏載第3款）規定，以原處分
    對原告裁處罰鍰2,700元，並記違規點數3點，核無違誤。原
    告訴請撤銷原處分，為無理由，應予駁回。
六、本件事證已臻明確，兩造其餘攻擊、防禦方法及所提證據，
    經核均與判決結果不生影響，爰不一一論列，併此敘明。
七、本件訴訟費用額確定為第一審裁判費300 元，爰依行政訴訟
    法第98條第1 項規定，由敗訴之原告負擔。
中　　華　　民　　國　　111 　年　　11　　月　　1 　　日
                  行政訴訟庭　法　官　徐  培  元
上為正本係照原本作成。
如不服本判決，應於判決送達後20日內，向本院提出上訴狀並表
明上訴理由（原判決所違背之法令及其具體內容或依訴訟資料可
認為原判決有違背法令之具體事實），其未載明上訴理由者，應
於提出上訴後20日內向本院補提理由書（上訴狀及上訴理由書均
須按他造人數附繕本，如未按期補提上訴理由書，則逕予駁回上
訴），並應繳納上訴裁判費新臺幣750元。
中　　華　　民　　國　　111 　年　　11　　月　　1 　　日
                              書記官  吳  文  彤